臺灣臺東地方法院小額民事判決
111年度東小字第21號
原      告  華南產物保險股份有限公司

法定代理人  陳文智  



訴訟代理人  黃子寧律師
被      告  羅仁傑  
上列當事人間請求損害賠償事件，本院於民國111年3月17日言詞
辯論終結，判決如下：
    主      文
被告應給付原告新臺幣(下同)52,484元，及自110年12月15日起
至清償日止，按週年利率百分之5計算之利息。
訴訟費用1,000元由被告負擔。
本判決得假執行。
    事實及理由
壹、程序方面
一、被告經受合法通知，無正當理由，未於言詞辯論期日到場，
    核無民事訴訟法第386 條各款所列情事，爰依原告聲請，由
    其一造辯論而為判決。
貳、實體方面　　
一、原告主張：被告於民國108年12月26日下午7時許，無照駕駛
    由原告所承保車牌號碼0000-00號自用小客車（下稱系爭車
    輛），行經臺東縣卑南鄉臺9線368公里400公尺處，不慎與
    訴外人賴冠閩騎乘之車牌號碼000-0000號普通重型機車發生
    擦撞，致賴冠閩受如卷附診斷證明書所載之傷害。原告已依
    強制汽車責任保險契約賠付賴冠閩新臺幣（下同）74,977元
    ，分別為醫療費用48,472元、就醫相關交通費用19,305元、
    看護費用7,200元，惟因被告與賴冠閩就本件事故均有過失
    ，故僅請求上開金額之70%即52,484元。爰依侵權行為之法
    律關係及強制汽車責任保險法第29條第1項第5款規定，提起
    本件訴訟等語，並聲明：如主文第1項所示。
二、被告未於言詞辯論期日到場，亦未提出書狀為任何聲明或陳
    述。　　
三、本院之判斷：
　㈠按因故意或過失，不法侵害他人之權利者，負損害賠償責任
    ；汽車、機車或其他非依軌道行駛之動力車輛，在使用中加
    損害於他人者，駕駛人應賠償因此所生之損害。但於防止損
    害之發生，已盡相當之注意者，不在此限，民法第184條第1
    項前段、第191條之2分別定有明文。次按汽車駕駛人，未領
    有駕駛執照駕駛小型車或機車者，處6,000元以上12,000元
    以下罰鍰，並當場禁止其駕駛；被保險人有違反道路交通管
    理處罰條例第21條或第21條之1規定而駕車，致被保險汽車
    發生汽車交通事故者，保險人仍應依強制汽車責任保險法規
    定負保險給付之責。但得在給付金額範圍內，代位行使請求
    權人對被保險人之請求權；強制汽車責任保險法所稱被保險
    人，指經保險人承保之要保人及經該要保人同意使用或管理
    被保險汽車之人，道路交通管理處罰條例第21條第1項第1款
    ，強制汽車責任保險法第29條第1項第5款、第9條第2項亦規
    定甚明。
　㈡原告主張之事實，業據其提出臺東縣警察局道路交通事故當
    事人登記聯單、道路交通事故初步分析研判表、強制汽車責
    任保險理賠申請書、台東馬偕紀念醫院診斷證明書、永禾堂
    中醫診所診斷證明書、彰化基督教醫療財團法人二林基督教
    醫院診斷書、名泰診所診斷證明書、全家牙科醫院診斷證明
    書、醫療費用收據、強制醫療給付費用彙整表、交通費用證
    明書、看護證明、保險賠款匯款申請書、強制險理賠已決維
    護作業查詢資料為證（見本院卷第3至24頁），並有本院向
    臺東縣警察局函調道路交通事故調查資料附卷可參（見本院
    卷第27至40頁反面）。又被告對於原告主張之事實，已於相
    當時期受合法通知，卻未於言詞辯論期日到場，亦未提出書
    狀爭執，依民事訴訟法第436條之23、第436條第2項、第280
    條第3項本文準用同條第1項本文規定，視同自認，堪信原告
    主張為真實。本件被告既因使用汽車中加損害於賴冠閩，致
    賴冠閩受有傷害，復難認被告對於防止損害之發生已盡相當
    之注意，被告之過失行為與賴冠閩受傷害之結果，亦有相當
    因果關係，是被告應就本件事故所生賴冠閩受傷害之結果負
    損害賠償責任。是以，原告既承保系爭車輛之強制汽車責任
    保險，且已對賴冠閩為保險給付74,977元，自得在此給付範
    圍內代位行使賴冠閩對被告之侵權行為損害賠償請求權。
　㈢次按損害之發生或擴大，被害人與有過失者，法院得減輕賠
    償金額，或免除之，民法第217條第1項定有明文。此項規定
    之目的，在謀求加害人與被害人間之公平，故在裁判上法院
    得以職權減輕或免除之（最高法院85年度台上字第1756號判
    決意旨參照）。本院參閱上揭㈡道路交通事故調查資料，審
    酌本件事故之一切情狀，認賴冠閩應負擔30%過失責任、被
    告應負擔70%過失責任，爰依前開規定，減輕被告之賠償金
    額後為52,484元（計算式：74,977元×70%＝52,484元，小數
    點以下四捨五入）。
  ㈣末按給付無確定期限者，債務人於債權人得請求給付時，經
    其催告而未為給付，自受催告時起，負遲延責任。其經債權
    人起訴而送達訴狀，或依督促程式送達支付命令，或為其他
    相類之行為者，與催告有同一之效力；遲延之債務，以支付
    金錢為標的者，債權人得請求依法定利率計算之遲延利息。
    但約定利率較高者，仍從其約定利率；應付利息之債務，其
    利率未經約定，亦無法律可據者，週年利率為百分之五，民
    法第229條第2項、第233條第1項前段、第203條分別定有明
    文。查原告代位賴冠閩行使對被告之損害賠償請求權，係以
    支付金錢為標的，給付並無確定期限，自應經原告之催告而
    未給付，被告始負遲延責任。揆諸前揭規定，原告請求被告
    給付自起訴狀繕本送達被告翌日即110年12月15日（見本院
    卷第42頁，依該送達證書上本院回証章及原寄郵局日戳章之
    記載日期判斷，送達時間之月份應係12月，原送達時間記載
    為1月，應係誤載）起至清償日止，按週年利率5%計算之利
    息，洵屬有據。
四、綜上所述，原告承保系爭車輛之強制汽車責任保險並已給付
    保險金額予請求權人賴冠閩，即得代位賴冠閩行使對被告之
    侵權行為損害賠償請求權。從而，原告依侵權行為及強制汽
    車責任保險法第29條第1項但書規定之法律關係，請求被告
    給付52,484元，及自110年12月15日起至清償日止，按週年
    利率5%計算之利息，為有理由，應予准許
五、本件係就民事訴訟法第436條之8適用小額訴訟程序所為被告
    敗訴之判決，依同法第436條之20規定，應依職權宣告假執
    行。
六、訴訟費用負擔之依據：民事訴訟法第78條。併依職權確定訴
    訟費用額為1,000元（第一審裁判費）由被告負擔。
中　　華　　民　　國　　111 　年　　3 　　月　　31　　日
　　　　　　　    臺東簡易庭  法  官   張鼎正
以上正本係照原本作成。
如不服本判決，須以違背法令為理由，應於判決送達後20日內向
本庭提出上訴狀。（須按他造當事人之人數附繕本）。
如委任律師提起上訴者，應一併繳納上訴審裁判費。
中　　華　　民　　國　　111 　年　　4 　　月　　1 　　日
                              書記官  劉雅文